【裁判字號】    97,自,1
【裁判日期】    970530
【裁判案由】    侵占等
【裁判全文】
臺灣雲林地方法院刑事判決                 97年度自字第1號
自  訴  人  源佳汽車股份有限公司
代  表  人  乙○○
自訴代理人  黃銘煌律師
被      告  甲○○
上列被告因侵占案件，經自訴人提起自訴，本院於準備程序進行
中，因被告就被訴事實為有罪之陳述，經告知簡式審判程序意旨
，並聽取自訴人及被告意見後，本院合議庭裁定由受命法官獨任
依簡式審判程序審理，判決如下：
    主  文
甲○○犯業務侵占肆罪，各處有期徒刑捌月，均減為有期徒刑肆
月，應執行有期徒刑壹年。緩刑年。
    事  實
一、甲○○自民國94年8 月1 日起至96年5 月31日止，受僱於址
    設嘉義市○○里○○路630 號之「源佳汽車股份有限公司」
    （下稱源佳公司）擔任新車銷售業務代表職務，負責為源佳
    公司買賣、代售福特系列汽車及向客戶收取車款、保險費用
    ，為從事業務之人。詎甲○○基於意圖為自己不法所有之各
    別犯意，分別為下列行為：
  (一)於96年1 月24日，前往雲林縣褒忠鄉○○村○○路15巷6 號
    ，向蔡春淑收取購買車牌號碼0586-QP 號自用小客貨車之保
    險費新臺幣（下同）39,909元，扣除其應得之傭金5,410 元
    後，原應繳回公司34,499元，然其僅繳回23,310元，將由其
    保管為業務上持有之款項11,189元，予以侵占入己，未繳回
    佳源公司。
  (二)於96年2 月14日，前往雲林縣台西鄉溪頂村溪頂140-1 號，
    向林瑞豐收取購買車牌號碼1607-SX 號自用小客貨車之保險
    費5,154 元，扣除其應得之傭金367 元後，將由其保管為業
    務上持有之款項4,787 元，予以侵占入己，均未繳回佳源公
    司。
  (三)於96年3 月9 日，前往雲林縣崙背鄉○○路某處，向王思穎
    收取購買車牌號碼4027-NW 號自用小客車之保險費20,250元
    ，扣除其應得之傭金2,672 元，將由其保管為業務上持有之
    款項17,578元，予以侵占入己，均未繳回佳源公司。
  (四)於96年4 月20日，前往雲林縣崙背鄉○○村○○路19號，向
    李華花收取購買車牌號碼5878-SX 號自用小客車之保險費38
    ,245 元 及車款34,000元，合計72,245元，扣除其應得之傭
    金5,201 元後，將由其保管為業務上持有而應繳回公司之款
    項共67,044元（其中保險費部分為33,044元，車款部分為34
    ,000 元） ，予以侵占入己，均未繳回佳源公司。嗣據客戶
    向佳源公司反應後，始查覺甲○○共侵占上開保險費及車款
    共100,598 元，甲○○始於96年9 月、10月間各返還佳源公
    司1 萬元，尚積欠80,598元。
二、案經佳源公司提起自訴。
    理  由
一、本案被告甲○○所犯係死刑、無期徒刑、最輕本刑為3 年以
    上有期徒刑以外之罪，其於準備程序就前揭被訴事實為有罪
    之陳述，經受命法官告知簡式審判程序之旨，並聽取其與自
    訴人之意見後，本院認無不得或不宜改依簡式審判程序進行
    之情，爰依刑事訴訟法第343 條、第273 條之1 第1 項、第
    284 條之1 規定，裁定由受命法官獨任進行簡式審判程序。
二、上揭犯罪事實，業據被告於本院審理時坦承在卷，核與告訴
    代理人於本院指訴之情節相符，並有員工基本資料、僱傭契
    約書、保險/ 車款未收餘額明細表、切結書各1 份在卷可憑
    ，足認被告上開自白與事實相符，堪可採為證定其犯罪之證
    據。綜上所述，本案事證明確，被告犯行均堪認定。
三、論罪科刑：
  (一)被告係佳源公司員工，負責向客戶收取應收車款及保險費，
    其將業務上向客戶收取之車款、保險費，變易持有為所有之
    意思，予以侵占入己，核其所為，係犯刑法第336 條第2項
    之業務侵占罪。
  (二)自訴人認被告所為另涉犯刑法第342 條之背信罪。惟按刑法
    上之背信罪，為一般的違背任務之犯罪，而同法之侵占罪，
    則專指持有他人所有物以不法之意思，變更持有為所有侵占
    入己者而言。故違背任務行為，苟係其持有之他人所有物，
    意圖不法據為己有，即應論以侵占罪，不能援用背信之法條
    處斷（最高法院51年台上字第58號、42年台上字第402 號判
    例意旨參照）。據此，被告係持有他人所有之物，而以不法
    之意思，變易持有為所有，應認係犯侵占罪，不能援用背信
    罪，附此敘明。
  (三)被告先後4 次業務侵占犯行，犯意各別，應分論併罰。
  (四)本院審酌被告從事業務，本應忠於職守，竟侵占業務上向客
    戶收取之財物，金額達100,598 元，有違本分，惟念其犯後
    坦承犯行，尚能知錯，並與自訴人達成和解等一切情狀，量
    處如主文所示之宣告刑。
  (五)按犯罪在96年4 月24日以前者，除另有規定外，有期徒刑、
    拘役或罰金，減其刑期或金額2 分之1 ，並應於判決主文同
    時諭知其宣告刑及減得之刑，中華民國九十六年罪犯減刑條
    例第2 條第1 項第3 款、第7 條分別定有明文。本案被告之
    犯罪時間各為96年1 月24日、2 月14日、3 月9 日及4 月20
    日，均在96年4 月24日以前，所犯之罪合於前揭條例規定，
    又無不予減刑情事，自均應依上開規定，於裁判時依法減其
    宣告刑2 分之1 各為如主文所示，並定其應執行之刑。
  (六)末查，被告前因妨害自由案件，經臺灣臺北地方法院以79年
    度訴字第2189號判處有期徒刑7 月確定，復經該院裁定減刑
    為有期徒刑3 月又15日確定，並於80年10月5 日執行完畢，
    有臺灣高等法院被告前案紀錄表1 份在卷可稽，其因一時失
    慮偶罹刑典，犯後已知錯悔悟，並與自訴人達成和解，自訴
    代理人復於本院表示願諒被告，請求給予被告緩刑之機會，
    是被告經此審判程序及刑之宣告，當知所警惕，信無再犯之
    虞，本院認上開對其宣告之刑以暫不執行為當，依刑法第74
    條第1 項第2 款規定，併予宣告緩刑2 年，以啟自新。
據上論斷，應依刑事訴訟法第343 號、第273 條之1 第1 項、第
299 條第1 項前段，刑法第336 條第2 項、第51條第5 款、第74
條第1 項第2 款，刑法施行法第1 條之1 第1 項、第2 項前段，
中華民國九十六年罪犯減刑條例第2 條第1 項第3 款、第7 條、
第10條，判決如主文。
中    華    民    國    97    年    5     月    30    日
                  刑事第四庭  法  官  曾鴻文
以上正本證明與原本無異。
如不服本判決，應於判決收受後10日內，向本院提出上訴狀（須
附繕本）。
                              書記官  顏錦清
中    華    民    國    97    年    5     月    30    日
附錄本案論罪科刑法條全文：
中華民國刑法第336條第2項
對於業務上所持有之物，犯前條第一項之罪者，處6 月以上5 年
以下有期徒刑，得併科3000元以下罰金。（罰金單位改為新臺幣
並提高為30倍）


司法院資訊處製作；財團法人民間司法改革基金會備份。
